【裁判字號】    97,易,4046
【裁判日期】    971107
【裁判案由】    贓物
【裁判全文】
臺灣臺中地方法院刑事判決              97年度易字第4046號
公  訴  人  臺灣臺中地方法院檢察署檢察官
被      告  甲○○
上列被告因贓物案件，經檢察官提起公訴（97年度偵字第20313
號），本院因被告所犯非死刑、無期徒刑、最輕本刑為三年以上
有期徒刑之罪或高等法院管轄第一審案件，經被告就被訴事實為
有罪之陳述，裁定進行簡式審判程序，判決如下：
    主    文
甲○○犯故買贓物罪，處有期徒刑貳月，如易科罰金，以新臺幣
壹仟元折算壹日。扣案之編號貳之鑰匙壹支沒收。
    犯罪事實及理由
一、本件犯罪事實及證據，除加列「被告於本院審理時之自白」
    為證據之外，餘均引用起訴書之記載（如附件）。
二、爰審酌被告無前科紀錄，素行良好，於本院審理時坦認犯行
    ，具有悔意；又本件贓物之價值尚非鉅大，且業經發還被害
    人，使被害人之損失未進一步擴大等一切情狀，量處如主文
    所示之刑，並諭知易科罰金之折算標準。起訴書雖對被告具
    體求處有期徒刑5月，惟因被告已於本院自白，審酌上情，
    本院認起訴書之求刑尚嫌過重，附此敘明。
三、依刑事訴訟法第273條之1第1項、第299條第1項前段、第310
    條之2、第454條，刑法第349條第2項、第41條第1項前段、
    第38條第1項第2款，刑法施行法第1條之1，判決如主文。
本案經檢察官丙○○到庭執行職務。
如不服本判決，應於收受送達後10日內向本院提出上訴書狀（應
敘述具體理由並附繕本）。
中    華    民    國    97    年    11    月    7     日
                  刑事第八庭  法  官  戴嘉慧
上正本證明與原本無異。
                              書記官  劉晴芬
中    華    民    國    97    年    11    月    7     日
【附錄本案論罪科刑法條】
刑法第349條第2項
搬運、寄藏、故買贓物或為牙保者，處5年以下有期徒刑、拘役
或科或併科1千元以下罰金。
【附件】
臺灣臺中地方法院檢察署檢察官起訴書
                                     97年度偵字第20313號
    被      告  甲○○  男  36歲（民國○○年○月○○日生）
                        住臺中市○區○○里○○路624之94
                          號8樓
                        （現因本案羈押在臺灣臺中看守所）
                        國民身分證統一編號：Ｚ000000000號
上列被告因贓物案件，業經偵查終結，認應該提起公訴，茲將犯
罪事實及證據並所犯法條分敘如下：
        犯罪事實
一、甲○○明知真實姓名、年籍不詳、綽號「阿財」之成年男子
    ，於民國97年8月中旬某日，在臺中市○○路上某處，向其
    兜售之車牌號碼AY9-377號、引擎號碼SD15EB-104976號重型
    機車為來路不明之贓物（係乙○○所有，於97年8月4日下午
    5時許，在臺中市○○○路○段124號旁，遭不詳姓名之人竊
    取），竟仍基於故買贓物之犯意，與「阿財」相約於3日後
    ，在甲○○於臺中市○區○○里○○路624之94之住處樓下
    ，以顯低於當時市價之新臺幣(下同)1萬元為代價，而故買
    之。另甲○○為避免騎乘前開重型機車外出行駛時遭警察取
    締，遂將其所有車牌號碼VOS-386號車牌懸掛在前開重型機
    車上。嗣於97年8月30日上午6時30分許，甲○○騎乘前開重
    型機車，行經臺中市西屯區○○○路○段11號前，因形跡可
    疑，為警攔檢查獲，並當場扣得為甲○○所持有之前開重型
    機車（發還乙○○保管）及鑰匙2支。
        證據並所犯法條
一、訊據被告甲○○固坦承有於上揭時、地，向「阿財」購買前
    開重型機車之事實，惟矢口否認涉有何故買贓物犯行，辯稱
    ：「阿財」說是家裡沒在用的機車，且「阿財」牽前開重型
    機車交予伊時，伊有核對車牌號碼及行車執照無誤，伊不知
    道市價，也沒有問為何較便宜云云。惟查：
（一）車牌號碼AY9-377號、引擎號碼SD15EB-104976號重型機車
      係車主乙○○於97年8月4日下午5時許，在臺中市西屯區
      ○○○路2段124號旁，發現遭他人竊取，並於翌日凌晨1
      時30分許，向臺中市警察局第六分局市政派出所報案一情
      ，業據被害人乙○○於警詢及偵查中指訴綦詳，並有失車
      紀錄、臺中市警察局車輛協尋電腦輸入單及贓物認領保管
      單各1份可資佐證。足認被告所騎乘之前開機車為他人所
      竊得之贓物無誤。
（二）又汽、機車乃現今社會極為普遍的交通工具，為保證車輛
      的正當來源，一般會向合法之經銷商購買及檢視行車執照
      或其他車籍資料，並商議如何以正常程序過戶，以免購得
      來路不明之汽、機車。另駕駛者擁有合法行車執照始足表
      彰適法持有狀態，以免為警取締等情，均為社會週知之觀
      念。而本案被告為現年35歲之成年人，具有相當之社會工
      作經驗，平常亦係以機車作為交通工具，應有此認識。惟
      被告卻非於一般機車買賣交易之場所，向不知真實姓名、
      年籍及聯絡方式，且不記得在何處工作時認識暨表示會撥
      打未顯示號碼電話與其聯絡之「阿財」購買上開機車，2
      人未簽立買賣契約書，亦無任何交付現金、購買車輛之證
      據，又無商談過戶事宜，更未與之約定聯絡方式，此交易
      過程顯與常情有違。況被告於偵查中供承：曾懷疑前開機
      車是贓車，因為有些環節真的有點奇怪等語，足見被告購
      入上開機車時，主觀上應已知悉係來路不明之贓物。
（三）被告雖辯稱：有核對前開機車之行車執照與車牌云云，惟
      「阿財」將行車執照及車牌一併帶走，並未交付等情，業
      據被告供承在卷。此與一般買賣汽、機車，多會要求交付
      表彰所購機車合法權源之行車執照及主管機關建有車籍資
      料藉以識別車主身分之車牌等情顯然有異，而「阿財」既
      已提供行車執照供被告核對車牌號碼，何需將車牌及行車
      執照取走，被告此時應有所警覺。且被告既知曉於事後懸
      掛自己所有車牌號碼VOS-386號輕型機車之車牌於前開機
      車上，以避免警察攔檢查緝，怎會任由「阿財」將車牌帶
      走而不加以阻止？又被告以機車為交通工具多年，豈會不
      知需具備行車執照表彰適法持有之狀態？被告上開所辯，
      尚不可採。另前開機車目前之市價約為2萬元，業據被害
      人於警詢中指述甚詳，被告僅以1萬元之代價，即購得前
      開機車，當場未詢問或質疑前開機車之來源、市價或「阿
      財」之前取得此機車所付代價為何，足見被告知悉此價格
      尚屬低廉而可負擔，實難謂其不知該對價係顯不相當，被
      告辯稱不知市價，顯係卸責之詞，不足採信。
（四）綜上所述，被告明知前開機車係來源不明之贓物，且顯低
      於市價，仍予購買，顯有故買贓物之故意。本件事證明確
      ，其犯嫌已堪認定。
二、按收受贓物為贓物罪之概括規定，凡與贓物罪有關，不合於
    搬運、寄藏、故買、牙保贓物，而其物因他人財產犯罪已成
    立贓物之後，有所收受而取得持有者均屬之，是如已合於搬
    運、寄藏、故買、牙保贓物之行為，自不另論以收受贓物罪
    （最高法院82年度台非字第188號判決意旨參照）。核被告
    所為，係犯刑法第349條第2項之故買贓物罪嫌。扣案之編號
    2鑰匙，為被告所有，供犯罪所用之物，請依刑法第38條第3
    項、同條第1項第2款宣告沒收。另請審酌被告因貪圖私利，
    不思循合法途徑購買機車，而故買來路不明且與市價顯不相
    當之機車使用，造成被害人追贓困難，侵害被害人對該機車
    之使用權益，犯後猶飾詞否認犯行，惟念其故買之贓物價值
    非鉅，且業經發還被害人，暨無前科紀錄，素行良好等情，
    量處被告有期徒刑5月，以資儆懲。
三、報告意旨雖認被告涉有竊盜犯行，惟為被告堅詞否認，且除
    被害人乙○○關於機車遭竊之指述，及調閱被告通聯紀錄，
    顯示前開機車失竊當時，被告曾出現於失竊地點附近，並於
    被告身上扣得2支鑰匙外，並無其他積極證據足資佐證被告
    竊取本案失竊之機車。另扣案之編號1鑰匙，經查無法開啟
    前開機車之龍頭鎖，參以被告持有前開機車之原因非僅行竊
    一途，是難逕以被告騎乘前開贓車一情，即遽認其有竊盜之
    犯行。報告意旨要屬誤會，附此說明。
四、依刑事訴訟法第251條第1項提起公訴。
    此  致
臺灣臺中地方法院
中    華    民    國    97    年    9     月    28    日
                              檢  察  官  徐錫祥
                              檢  察  官  吳孟潔
本件正本證明與原本無異
中    華    民    國    97    年    10    月    6     日
                              書  記  官  萬以偉


司法院資訊處製作；財團法人民間司法改革基金會備份。
